【裁判字號】    89,台上,3877
【裁判日期】    890706
【裁判案由】    盜匪
【裁判全文】
最高法院刑事判決                              八十九年度台上字第三八七七號
    上  訴  人  乙○○
                甲○○
右上訴人等因盜匪案件，不服台灣高等法院台中分院中華民國八十九年一月三十一日
第二審更審判決（八十八年度上更(二)字第三○四號，起訴案號：台灣台中地方法院檢
察署八十六年度偵字第一二○九六、一二七八八、一四二八○號），提起上訴，本院
判決如左：
    主  文
原判決撤銷，發回台灣高等法院台中分院。
    理  由
本件原判決認定上訴人乙○○、甲○○與劉文華（已死亡）及一名不詳姓名成年男子
，共同基於為自己不法所有之犯意，於民國八十六年五月二十三日上午三時許，侵入
高雄縣鳳山市○○街九十七巷九號王梅玲住處，由乙○○持不明之槍械並假冒法務部
調查局調查員之官銜，先強押王梅玲之父王明清及其女王盈潔，致使不能抗拒後，強
劫王明清所有之金戒指二個、現金新台幣（下同）一萬二千元、大哥大一支，並於等
候王梅玲回家時，自酒櫃中取出王梅玲所有之洋酒一瓶飲用。嗣王梅玲與小林廣駕車
返回，乙○○、甲○○等人再假冒法務部調查局調查員之官銜，並以強暴方法致使王
梅玲、小林廣二人不能抗拒，而強劫王梅玲所有之金項鍊一條、十八Ｋ金手鍊一條、
滿天星勞力士金錶一只、勞力士鑽錶一只、仿勞力士鑽錶一只、各式手錶三只（包括
Charles Gucci、Cartier等）、鑲鑽一點五克拉鑽石戒指一只、黑珍珠戒指一只、紅
寶石戒指一只、紅藍綠寶石戒指一只、藍寶石戒指一只、翡翠項鍊一條、翡翠墜子一
只、金手鍊一條、金項鍊二條、金腳鍊一條、金幣三個、玉環二個、Ｋ金都澎打火機
一個、大哥大一支、金戒指二個、象牙麻將牌一副、攝影機一台、ＭＩＺＤＡ牌照相
機一台、現金共十萬元、ＢＥＮＺ牌自小客車一輛、汽車駕照、行照、身分證、信用
卡各一張、支票五張、空白支票一本等物；小林廣被強劫ＣＤ手錶一只、Ｋ金都澎打
火機一個、玉戒指一只、鑲鑽戒指一只等情。因而撤銷第一審關於乙○○、甲○○盜
匪部分之判決，改判仍論處乙○○、甲○○共同意圖為自己不法所有，以強暴致使不
能抗拒而取他人之物（均累犯）罪刑，固非無見。
惟查：(一)、認定犯罪事實所憑之證據，須實際存在，就該案卷宗不難考見者，始克當
之。倘判決書內所記載之證據，與卷宗內筆錄或文件之內容不相適合，則其判決之根
據，實際上並不存在，自屬採證違法。原判決於事實欄載稱王梅玲遭強劫者有滿天星
勞力士金錶一只、勞力士鑽錶一只、仿勞力士鑽錶一只、各式手錶三只（原判決正本
第三頁第十四、十五行），小林廣亦遭強劫ＣＤ手錶一只（原判決正本第四頁第三行
）；並經警將手錶五只及仿勞力士鑽錶一只發還王梅玲（原判決正本第四頁第十一行
至十五行）等情，乃又於理由欄說明手錶六只（其中一只為小林廣所有）、勞力士鑽
錶一個，已由王梅玲領回，有贓物領據附卷可稽（原判決正本第十五頁第十二行、第
十三行）等情，其事實欄之認定與理由欄之說明不盡相符，已有未合。且原判決認定
王梅玲、小林廣遭強劫之手錶共七只均已領回，故關於上開部分不另為發還王梅玲、
小林廣之諭知。然依卷附王梅玲所出具之贓物認領保管單（八十六年度偵字第一二○
九六號第三十九頁、八十六年度偵字第一四二八○號卷第二十八頁）所載，王梅玲所
領回之手錶共僅六只（其內包括小林廣之ＣＤ手錶一只），原判決事實欄之認定與理
由欄之說明，亦核與卷附資料不盡相符，亦有未洽。(二)、盜匪所得財物應發還被害人
，懲治盜匪條例第七條第一項定有明文，是盜匪所得財物除已費失或事實上已經發還
者外，應於裁判同時併為發還之諭知。原判決事實欄認定王梅玲另遭強劫金戒指二個
（原判決正本第三頁最後一行），然原判決並未認定該金戒指二個已為王梅玲領回或
已經費失，復未為發還王梅玲之諭知，亦有可議。上訴意旨指摘原判決不當，尚非全
無理由，應認有撤銷發回更審之原因。
據上論結，應依刑事訴訟法第三百九十七條、第四百零一條，判決如主文。
中      華      民      國    八十九    年      七      月      六      日
                              最高法院刑事第五庭
                                  審判長法官  董  明  霈
                                        法官  丁  錦  清
                                        法官  林  茂  雄
                                        法官  王  居  財
                                        法官  張  祺  祥
      右正本證明與原本無異
                                              書  記  官
中      華      民      國    八十九    年      七      月     十二     日


司法院資訊處製作；財團法人民間司法改革基金會備份。
